【裁判字號】    98,消債更,420
【裁判日期】    980730
【裁判案由】    聲請更生程序
【裁判全文】
臺灣高雄地方法院民事裁定          98年度消債更字第420號
聲  請  人  甲○○
上列當事人因消費者債務清理事件聲請更生，本院裁定如下：
  主  文
聲請駁回。
聲請費用由聲請人負擔。
    理  由
一、聲請人意旨略以：聲請人即債務人現積欠第一商業銀行股份
    有限公司（下稱第一銀行）等金融機構債權人共計新台幣（
    下同）6,887,256 元，於消費者債務清理條例施行後，曾提
    出債權人清冊，請求最大債權銀行即第一銀行共同協商債務
    清償方案，惟遭以要求折讓債權金額未為金融機構所接受為
    由，致協商不成立。然因聲請人平均每月薪資約58,333元，
    但每月需支付租金10,000元、其他生活費55,000元、扶養配
    偶及2 子之費用35,000元，實有不能清償債務之情事，為此
    ，爰依法聲請准予裁定更生等語。
二、按債務人不能清償債務或有不能清償之虞者，得依本條例所
    定更生或清算程序，清理其債務，消費者債務清理條例第3
    條定有明文。又聲請更生或清算不合程式或不備其他要件者
    ，法院應以裁定駁回之，但其情形可以補正者，法院應定期
    間先命補正，復為同條例第8 條所明定。
三、經查：
(一)聲請人主張其於消費者債務清理條例施行後，曾提出債權人
    清冊，請求最大債權銀行即第一銀行共同協商債務清償方案
    ，惟遭以要求折讓債權金額未為金融機構所接受為由，致協
    商不成立等情，有前置協商不成立通知書在卷可稽（見本院
    卷第8 頁），堪予認定。依前揭說明意旨，聲請人既已依同
    條例第151 條規定行前置協商程序而不成立，本院即應審酌
    聲請人是否已陷於不能清償債務或有不能清償之虞。
(二)查聲請人97年度所得總額為735,360 元（其中薪資所得為73
    3,988 元），平均每月收入61,280元，此有其97年度綜合所
    得稅電子結算申報收執聯（見本院卷第145 頁）可參。又聲
    請人主張其每月須支付生活必須65,000元（含房租）、扶養
    其配偶及2 子費用共35,000元等語。惟其配偶何烈雄97年度
    薪資總額為800,200 元，有上開電子結算申報收執聯可憑，
    是顯非有受扶養之必要，另其2 子，均已成年，有戶籍謄本
    可參（見本院卷第23頁至第24頁），且未見聲請人提出其2
    子係無謀生能力之證明，是聲請人並無扶養其2 子之必要。
    又聲請人既已揹負巨額負債，其生活費之標準即應予以壓縮
    至最低標準，始符公允。按依內政部公告之98年度高雄市最
    低生活費，為每人每月11,309元，而上開公告係內政部依據
    社會救助法第4 條規定所制訂之標準，應屬可採。是以，於
    計算聲請人之每月基本生活費用即應以上開最低標準之11,3
    09元為宜，從而，聲請人每月應支出之費用應僅11,309元。
(三)又聲請人主張其負債為6,887,256 元，惟依聲請人所提出之
    當事人綜合信用報告、保險單借款約定書、匯款委託書、存
    款明細中所記載（見本院卷第17頁、第95頁、第97頁至第
    101 頁、第106 頁至第109 頁），聲請人係積欠第一銀行授
    信債務650,000 元、聯邦銀行信用卡債務8,390 元、慶銀資
    產管理股份有限公司514,000 元、台灣人壽保險股份有限公
    司731,000 元、林金雄550,000 元；另因擔任何烈雄助學貸
    款之保證人而分別積欠第一銀行、星展銀行、慶豐銀行563,
    000 元、245, 000元、386,000 元之逾期債務，合計為3,64
    7,390 元，而其所積欠款項之利率，如信用卡債務依20% 計
    算，授信債務依10% 計算，台灣人壽公司依借據上所載利率
    計算，其餘依法定利率5%計算，則聲請人每月應負擔之利息
    為18,573元，則以聲請人每月平均收入61,280元扣除每月必
    要支出11,309元及上述每月應繳利息18,573元後，尚餘31,3
    98元，可供按月償還上開欠款本金，且經逐次攤還本金後，
    聲請人每月應繳利息負擔亦日漸減輕，故以聲請人上開收入
    及支出剩餘情形，應可在未來相當期限內逐步將債務清償完
    畢，自難認聲請人有不能清償債務或不能清償之虞之情事。
四、綜上所述，聲請人既有穩定工作，且其收入扣除其個人必要
    生活費用後，並無不能清償債務或不能清償之虞之情事，其
    聲請既不符合消費者債務清理條例第3 條所定要件，且此要
    件欠缺又屬無從補正，依上揭條文意旨，自應駁回其更生之
    聲請，爰裁定如主文。
五、依消費者債務清理條例第11條第1 項、第8 條前段、第15條
    ，民事訴訟法第78條、第95條，裁定如主文。
中    華    民    國    98    年    7     月    30    日
                民事第六庭    法      官    楊國祥
上為正本係照原本作成。
如不服本裁定，應於裁定送達後10日內，以書狀向本院提出抗告
，並繳納抗告費新臺幣1千元。
中    華    民    國    98    年    7     月    30    日
                              書  記  官    王楨珍


司法院資訊處製作；財團法人民間司法改革基金會備份。
